臺灣臺北地方法院刑事判決
110年度模交訴字第1號
公  訴  人  臺灣臺北地方檢察署檢察官
被      告  吳二義






選任辯護人  嚴怡華律師
            宋一心律師
            董德泰律師
上列被告因公共危險案件，經檢察官提起公訴（110年度模偵字
第1號），並經國民法官全體參與審判，本院判決如下：
    主  文
吳二義犯刑法第一百八十五條之三第三項之不能安全駕駛因而致
人於死罪，處有期徒刑伍年。
    事  實
一、吳二義（原名吳天良）前於民國107年前犯刑法第185條之3
    第1項第1款之不能安全駕駛動力交通工具罪，經臺灣士林地
    方檢察署檢察官以107年度速偵字第887號為緩起訴處分，於
    107年8月22日確定。詎吳二義於109年10月18日上午6時許，
    在臺北市大安區復興南路2段97巷內某燒烤店內飲用酒類後
    ，可認識其體內酒精濃度極易超出不能駕車之標準，且其注
    意、知覺、反應、協調、平衡、操控及定向能力因受酒精作
    用影響均已削弱減退，足以提高重大違反交通規則之可能，
    已處於不能安全駕駛動力交通工具之狀態，竟未待體內酒精
    成分退卻，客觀上能預見酒後逕行駕駛動力交通工具，極可
    能肇生交通事故，導致其他用路人死亡之結果，惟主觀上卻
    輕忽危險駕駛可能造成死亡結果而無意致人於死，仍駕駛車
    牌號碼00-0000號自用小客車上路，嗣於同日上午7時21分許
    ，沿臺北市大安區建國南路1段由北往南方向行駛，行經該
    路段258巷交岔路口前設有閃光黃燈號誌之行人穿越時，本
    應注意車前狀況，隨時採取必要安全措施，行經設有閃光黃
    燈路段應減速接近，注意安全，小心通過，行近行人穿越道
    前，亦應減速慢行，而依當時天候晴、日間有自然光線、路
    面無缺陷且無障礙物，客觀上並無不能注意之情事，卻因酒
    後注意力降低致疏未注意及此即冒然前行，適郭王淑芬沿同
    路段258巷口前由東往西方向行走，欲穿越建國南路1段，吳
    二義閃避不及而撞擊郭王淑芬，致郭王淑芬因而受有胸腹腔
    出血、頭部外傷等傷害，經送醫急救，仍於同日上午9時16
    分許因出血性休克而死亡。吳二義於肇事後，停留於肇事現
    場，在未有偵查犯罪職權之機關或公務員發現前，向處理之
    警員坦承肇事，而自首接受裁判，並經警於同日上午7時44
    分許對吳二義施以酒精濃度檢測，測得其吐氣所含酒精濃度
    達每公升0.32毫克，始悉上情。
    理  由
一、證據名稱：
  ㈠被告吳二義於警詢、偵查及本院審理時之供述。
  ㈡證人郭漢一於偵查及本院審理時之證述。
  ㈢證人曹程玉於警詢、偵查及本院審理時之證述。
  ㈣證人黃金水於警詢中之證述。
  ㈤證人許三珏於本院審理時之證述。
　㈥證人郭嘉霖於本院審理之證述。
　㈦案發現場監視器錄影光碟1片暨擷圖畫面2份。
　㈧臺北市政府警察局大安分局道路交通事故現場圖、調查報告
    表㈠、㈡、補充資料表各1紙。
　㈨臺北市政府警察局大安分局109年11月12日北市警安分刑字第
    10930301200號函暨所附臺北市政府警察局鑑驗書1份。
　㈩臺北市車輛行車事故鑑定委員會109年11月9日鑑定意見書1份
    。
　臺北市政府警察局呼氣酒精濃度檢測暨拒測法律效果確認單
    、吐氣酒精濃度測定表各1紙。
　臺北市政府消防局救護紀錄、國立臺灣大學醫學院附設醫院
    總院區診斷證明書、臺灣臺北地方檢察署檢驗報告書、臺灣
    臺北地方檢察署相驗屍體證明書、臺北市政府警察局大安分
    局處理相驗案件初步調查報告暨報驗書各1份。
　現場照片3張、自小客車車損照片8張、被害人相驗照片5張。
　臺北市政府交通管制工程處110年4月21日北市交工程字第110
    3002331號函暨附件資料1份。
　被告刑案資料查註表1份。
　本院110年4月19日調解筆錄1份。
二、對重要爭點判斷之理由：
　㈠被告於本院審理時固坦承確有不能安全駕駛因而致被害人郭
    王淑芬於死之犯行，惟就駕車過失部分，僅坦認有未注意車
    前狀況之注意義務違反，否認行經設有閃光黃燈號誌之行人
    穿越道時有未依交通法規減速慢行之過失。被告及其辯護人
    均辯稱：被告看到閃光黃燈有減速，且被害人未依規定行走
    在行人穿越道上云云。
　㈡依案發現場監視器光碟暨擷圖畫面、臺北市政府警察局大安
    分局道路交通事故現場圖、調查報告表㈠，可知本案肇事路
    段，為設有行人穿越道之交岔路口，且被告之行向設有閃光
    黃燈。是本案主要爭點為：被告駕車行經設有閃光黃燈之行
    人穿越道前，有無依道路交通安全規則第102條第1項第1款
    、第103條第1項、交通標誌標線號誌設置規則第211條第1項
    第1款等規定減速通過。
　㈢國民法官法庭之結論及簡要理由：
　⒈經播放案發現場監視器錄影光碟後，可見被告所駕駛之車輛
    沿建國南路1段北往南方向行駛，在該段道路地面繪製有「
    禁行機車」，其待車輛通過「禁」字時始有輕踩煞車，並變
    換車道。倘被告係因其行車方向所設置之閃光黃燈而減速，
    至少應於車輛行經「禁止」二字間開始減速慢行。
　⒉依證人曹程玉於警詢、偵查及本院審理時均證稱：我當時從
    建國南路1段288巷內同學家出來，先聽到煞車聲，接著是撞
    擊聲，我就跑到巷口，看到肇事車輛時，該車子已經是靜止
    狀態，前引擎蓋嚴重變形擋風玻璃破裂，車子前方約3公尺
    處有一個老太太躺在地上等語。可知被告係接近被害人時始
    踩煞車，並發出煞車聲響，而非因行車方向之閃光黃燈而減
    速行駛。
　⒊被告於本院審理時供稱：我看到閃黃燈時，有把油門放掉，
    但因為距離被害人太近，要煞車已經來不及了等語。
　⒋互核上開各節，足認被告駕車行經設有閃光黃燈之行人穿越
    道前，未確實減速，直至碰撞前才煞車減速。且本案經送臺
    北市車輛行車事故鑑定委員會鑑定結果，亦認被告駕車確有
    行經路口未減速慢行之過失。從而，本案被告駕車行經設有
    閃光黃燈之行人穿越道前，未依上開交通法規規定減速通過
    ，至堪認定。
三、所犯法條：
　　核被告所為，係犯刑法第185條之3第3項前段曾犯不能安全
    駕駛罪經緩起訴處分確定後5年內再犯同條第1項因而致人於
    死罪。
四、量刑理由　　
　㈠被告符合自首要件，酙酌其犯罪情狀與自首動機，依刑法第6
    2條前段規定減輕其刑。
　㈡被告之犯罪情狀並無顯可憫恕而得依刑法第59條規定減輕其
    刑之情形。
　㈢爰以行為人之責任為基礎，本院審酌被告已有酒後駕車經檢
    察官為緩起訴處分確定（緩起訴期滿未經撤銷）之前科紀錄
    ，一再漠視政府再三宣導酒後不開車之政令，雖因面臨家庭
    感情因素而飲用酒類，然明知其工作、飲酒後已長達14小時
    未休息，處於精神狀況不佳之情形下，仍罔顧自己與他人生
    命、身體、財產及公眾往來交通安全，貿然駕車上路，因而
    不慎發生車禍肇事，致被害人傷重不治身亡，嚴重影響其他
    用路權人之安全，並肇致實害之發生，犯罪手段惡性重大；
    又被告上開行為，致使被害人橫遭剝奪寶貴生命，造成被害
    人與家屬天人永隔之慘劇，使被害人之親屬慟失至親，承受
    無以回復之損失，其犯行所生之危害至鉅，自不容輕縱；復
    考量被告犯後僅坦承部分事實，且自本案肇事事故發生起至
    110年4月19日進行調解前，均未主動聯繫被害人家屬，雖其
    等嗣於本案審理時成立調解，並由被告於110年4月19日賠償
    新臺幣（下同）30萬元，然被告未依約定自同年月6月10日
    起按時給付1萬元予被害人家屬郭嘉霖，亦未曾主動聯繫並
    告知未能按期付款之原因，可見被告並非真心彌補其所造成
    之損失，犯後態度非佳；兼衡被告自承高職畢業之智識程度
    、案發時任職於燒烤店，每月薪水3萬元，雖已離婚，惟每
    月仍需負擔2名未成年子女之生活費用等生活狀況，量處如
    主文所示之刑，以資懲儆。
本案經檢察官黃紋綦、林婉儀、羅儀珊提起公訴，由檢察官楊淑
芬、林婉儀、羅儀珊到庭執行職務。
中　　華　　民　　國　　110 　年　　11　　月　　9 　　日
                  刑事第二十六庭  審判長法  官  林勇如
                                        法  官  洪甯雅
                                        法  官  林鈺珍
以上正本證明與原本無異。
如不服本判決應於收受送達後20日內向本院提出上訴書狀，並應
敘述具體理由；其未敘述上訴理由者，應於上訴期間屆滿後20日
內向本院補提理由書（均須按他造當事人之人數附繕本）「切勿
逕送上級法院」。告訴人或被害人如對於本判決不服者，應具備
理由請求檢察官上訴，其上訴期間之計算係以檢察官收受判決正
本之日期為準。
　　　　　　　　　　　　　　　　        書記官　葉潔如
中　　華　　民　　國　　110 　年　　11　　月　　9 　　日
附錄本案論罪科刑法條全文： 
中華民國刑法第185條之3
駕駛動力交通工具而有下列情形之一者，處2年以下有期徒刑，
得併科20萬元以下罰金：
一、吐氣所含酒精濃度達每公升零點二五毫克或血液中酒精濃度
    達百分之零點零五以上。
二、有前款以外之其他情事足認服用酒類或其他相類之物，致不
    能安全駕駛。
三、服用毒品、麻醉藥品或其他相類之物，致不能安全駕駛。
因而致人於死者，處3年以上10年以下有期徒刑；致重傷者，處1
年以上7年以下有期徒刑。
曾犯本條或陸海空軍刑法第54條之罪，經有罪判決確定或經緩起
訴處分確定，於五年內再犯第1項之罪因而致人於死者，處無期
徒刑或5年以上有期徒刑；致重傷者，處3年以上10年以下有期徒
刑。